【裁判字號】    99,易,1939
【裁判日期】    991015
【裁判案由】    詐欺
【裁判全文】
臺灣高雄地方法院刑事判決              99年度易字第1939號
公  訴  人  臺灣高雄地方法院檢察署檢察官
被      告  乙○○
上列被告因詐欺案件，經檢察官提起公訴（99年度偵字第17657
號），被告於準備程序為有罪之陳述，經本院合議庭裁定由受命
法官依簡式審判程式獨任審理，判決如下：
    主  文
乙○○共同犯詐欺取財罪，共捌罪，各處如附表編號一至三所示
之刑。又共同犯詐欺取財未遂罪，處有期徒刑貳月，如易科罰金
，以新臺幣壹仟元折算壹日。應執行有期徒刑壹年參月，如易科
罰金，以新臺幣壹仟元折算壹日。
    事  實
一、乙○○於民國99年4 月底、5 月初之某日（起訴書誤植為6
    月間某日），經由自由時報之分類廣告，與詐騙集團取得聯
    繫，進而以每收取金融機關帳戶資料1 份得獲取新臺幣（下
    同）1,000 元之報酬，受僱於真實姓名年籍不詳，綽號「林
    經理」、「黃經理」等成年人為首之詐騙集團，並與該詐騙
    集團成員共同基於意圖為自己不法所有之詐欺犯意聯絡，由
    詐騙集團成員先以「金莎娛樂公司」名義，於報紙上刊登徵
    求「接送司機、外勤人員」之虛偽廣告，並留下0000000000
    號之電話供求職者聯絡。待求職者撥電話聯繫後，詐騙集團
    成員即向有意應徵者表示：應徵該工作必須提供帳戶存摺、
    提款卡、密碼、印章等物品等語，致應徵者陷於錯誤，而同
    意依約交付帳戶相關資料。爾後再由乙○○依詐欺集團成員
    之指示，分別於附表所示之時間前去向甲○○、戊○○、壬○○等人收取如附表所示帳戶存摺影本及提款卡等資料後，
    即將之送往址設高雄市○○○路74之27號「空軍一號鳳凰站
    」，交付予綽號「老馬」之馬萬由寄送至詐騙集團指定之地
    點，再向馬萬由領取每件1,000 元之酬勞（馬萬由所涉罪嫌
    部分，現由臺灣高雄地方法院檢察署另案偵辦中）。而上開
    「林經理」、「黃經理」等詐騙集團成員於取得乙○○所交
    付甲○○之妻顏成芳、戊○○、壬○○等人之帳戶資料後，
    旋於附表編號一至三所示之時間、方法，詐騙附表編號一至
    三所示之子○○等8 人，致使子○○等8 人均陷於錯誤，而
    分別於附表編號一至三所示之時間、地點，將附表編號一至
    三所示之金額匯入附表編號一至三所示之各個帳戶中（各該
    被害人受騙時間、方式、金額及匯入帳戶均如附表編號一至
    三所示）。嗣於99年5 月24日，乙○○另又接獲上開上開詐
    欺集團成員之指示，復共同基於意圖為自己不法所有之詐欺
    犯意聯絡，欲向前來應徵工作之癸○○收取如附表編號四所
    示帳戶存摺影本及提款卡等資料時，為癸○○事先通知警方
    到場埋伏並當場逮捕，而悉上情。
二、案經高雄縣政府警察局報告臺灣高雄地方法院檢察署檢察官
    偵查起訴。
    理  由
一、本件被告乙○○所犯係死刑、無期徒刑、最輕本刑為3 年以
    上有期徒刑以外之罪，其於準備程序中就被訴事實為有罪之
    陳述（詳本院易字卷第20頁背面第10行以下），經法官告知
    簡式審判程序之旨，並聽取公訴人及被告之意見後，認為適
    宜由受命法官獨任進行簡式審判程序，依刑事訴訟法第273
    條之1 第1 項規定，裁定由受命法官獨任進行審判程序，合
    先敘明。
二、上開事實，業據被告乙○○於本院行準備程序及審理時坦承
    不諱（詳本院易字卷第20頁背面第10行以下、第76頁第15行
    以下、第83頁倒數第15行以下），核與證人即被害人癸○○
    、甲○○、戊○○、壬○○、己○○、子○○、辛○○、金
    婉婷、丁○○、寅○○、丑○○、庚○○於警詢、偵訊時供
    述之情節相符（詳警一卷第29至32、38、39、42、43、45至
    50、56、57、73、74、79、82至84、96至98、107 、108 頁
    ，警二卷第24至26頁）；復有報紙求職分類廣告影本、癸○○之臺灣企銀綜合存款存摺暨金融卡影本、癸○○之前金郵
    局郵政存簿儲金簿暨金融卡影本、顏成芳之臺新國際商業銀
    行五甲分行帳戶開戶資料及資金往來明細、壬○○華南商業
    銀行高雄三民分行帳戶開戶資料及資金往來明細、己○○之
    玉山銀行存摺存款無摺存入存款憑條影本、子○○、辛○○
    之郵政自動櫃員機交易明細表影本、奇摩拍賣網站網頁及往
    來電子郵件、金婉婷之存摺交易明細影本、丁○○、寅○○
    之存簿交易明細影本、郵政自動櫃員機交易明細表影本、奇
    摩電子信箱列印畫面、丑○○之臺灣企銀網路ATM 轉出明細
    表之畫面影本、MSN 對話內容、庚○○之玉山銀行七賢分行
    帳戶開戶資料及資金往來明細、中國信託自動櫃員機交易明
    細表、即時通對話內容等件在卷可證（詳警一卷第35、36
    、53、68、86至91、104 至106 、109 頁，偵卷第21、211
    至215 、220 至224 頁），足認被告自白與事實相符。本件
    事證明確，被告上開詐欺取財之犯行均堪認定，應依法論科
    。
三、按所謂共同實施，並不以參與全部犯罪行為為必要，其分擔
    實施一部分行為者，仍屬共同正犯（最高法院95年度臺上字
    第546 號判決意旨參照）。本件被告顯與綽號「林經理」、
    「黃經理」、馬萬由所屬詐騙集團成員共犯組詐騙集團，其
    運作模式可分上、中、下游，即上游者研擬詐騙說詞及雇人
    撥打電話從事詐騙，中游者負責收購帳戶、調取帳戶等工作
    ，下游者即持人頭帳戶之存摺或金融卡提款、或匯款轉入其
    他帳戶（俗稱車手），縱收取帳戶者與下游車手或實際撥打
    電話詐騙被害人之成員間有互不相識之情形，但其等經上游
    、中游共犯之聯繫，實係參與相同上游者之詐欺組織，且該
    等詐欺集團之整體犯罪行為，亦未超出收取帳戶者之犯意聯
    絡範圍內，故被告所實際參與之各該詐欺犯行中，就其他共
    同正犯所實施之行為，亦應共負共同正犯之責任。核被告乙○○將其所收取被害人甲○○之妻顏成芳、戊○○、壬○○
    等人帳戶，交由其他詐欺集團成員對附表所示子○○等8 人
    所為之8 次犯行，均係犯刑法第339 條第1 項之詐欺取財罪
    。又被害人黃宏毅係為協助員警辦案，為求人贓俱獲，方佯
    以被騙，其本身既無交付帳戶予被告之真意，事實上即無可
    能真正完成交付帳戶之行為，然因被告本有共同詐欺之犯意
    ，且已著手向黃宏毅收取帳戶，故就此部分行為，應論以刑
    法第339 條第3 項、第1 項之詐欺取財未遂罪；並應依刑法
    第25條第2 項之規定，按既遂犯之刑度減輕其刑。被告就上
    開犯行，分別與綽號「林經理」、「黃經理」、馬萬由所屬
    詐騙集團成員間，有犯意聯絡、行為分擔，均為共同正犯。
    另被告所犯上開犯行，犯意各別，行為互殊，應予分論併罰
    。爰審酌被告乙○○正值青年，明知社會上詐騙行為橫行，
    且明知其接受指示前去收取之帳戶資料，係供詐騙集團行騙
    之用，竟因貪圖一己私利，恣意參與詐欺集團成員所為之詐
    欺犯行，嚴重影響社會治安及金融交易秩序，行為實非足取
    ，惟念及其於犯後尚能坦認犯罪，猶有悔意，且其係受其他
    詐欺集團成員之指示進行郵寄、收取帳戶資料之工作，而擔
    任集團中甚為邊緣之角色分工，犯罪所得為3,000 元，被害
    人等遭詐騙金額合計為210,620 元，復考量被告之品行、智
    識程度、犯罪之動機、目的、手段及各被害人受損害程度等
    一切情狀，分別量處如主文所示之刑，並酌及被告上開犯罪
    情狀，諭知如主文所示之易科罰金折算標準，暨定其如主文
    所示之應執行刑及易科罰金之折算標準，以資懲儆。
據上論斷，應依刑事訴訟法第273 條之1 第1 項、第299 條第1
項前段，刑法第28條、第339 條第1 項、第3 項、第25條第2 項
、第41條第1 項前段、第8 項、第51條第5 款，刑法施行法第1
條之1 ，判決如主文。
本案經檢察官丙○○到庭執行職務。
中    華    民    國    99    年    10    月    15    日
                  刑事第四庭    法  官  葉文博
以上正本證明與原本無異。
如不服本判決應於收受判決後10日內向本院提出上訴書狀，並應
敘述具體理由。其未敘述上訴理由者，應於上訴期間屆滿後20日
內向本院補提理由書(均須按他造當事人之人數附繕本)「切勿逕
送上級法院」。
中    華    民    國    99    年    10    月    15    日
                                書記官  李柏親
附錄本判決論罪法條
中華民國刑法第339條
（普通詐欺罪）
意圖為自己或第三人不法之所有，以詐術使人將本人或第三人之
物交付者，處5 年以下有期徒刑、拘役或科或併科1 千元以下罰
金。
以前項方法得財產上不法之利益或使第三人得之者，亦同。
前二項之未遂犯罰之。
附表
┌─┬───┬─────┬──────┬─┬────────────┬────┬────┬─────┐
│編│提供帳│收集交付之│所交付之金融│被│詐     騙     方     式 │        │        │          │
│  │      │          │            │害│                        │匯款時間│匯款金額│ 所犯罪刑 │
│號│戶之人│時間、地點│帳        戶│人│詐     騙     時     間 │        │        │          │
├─┼───┼─────┼──────┼─┼────────────┼────┼────┼─────┤
│一│甲○○│99年5 月13│臺新銀行五甲│蔡│詐騙集團於99年5月15日15 │99年5 月│30,000元│乙○○共同│
│  │      │日13時許於│分行帳號：  │宏│時13分致電被害人子○○，│15日16時│        │犯詐欺取財│
│  │      │高雄市前鎮│000-00000000│毅│向子○○佯稱其先前在燦坤│20分    │        │罪，處有期│
│  │      │高中附近之│74162號帳戶 │  │3C 購買物品時，電腦將付 ├────┼────┤徒刑肆月，│
│  │      │「全家便利│（甲○○之妻│  │款方式誤設為分期付款，致│99年5 月│40,000元│如易科罰金│
│  │      │商店」前交│顏成芳之帳戶│  │子○○每月必須繳納與所購│15日16時│        │，以新臺幣│
│  │      │付        │）          │  │物品單價相同之金額，必須│23分    │        │壹仟元折算│
│  │      │          │            │  │將分期付款之設定取消。致│        │        │壹日。    │
│  │      │          │            │  │蔡弘毅信以為真，而依詐騙│        │        │          │
│  │      │          │            │  │集團成員之指示匯款、並存│        │        │          │
│  │      │          │            │  │入金錢。                │        │        │          │
├─┼───┼─────┼──────┼─┼────────────┼────┼────┼─────┤
│二│戊○○│99年5 月14│玉山銀行七賢│郭│詐騙集團於99年5月18日9時│99年5 月│100,000 │乙○○共同│
│  │      │日15時許於│分行帳號：  │怡│4分致電被害人己○○佯稱 │18日12時│元      │犯詐欺取財│
│  │      │高雄市鹽埕│000-00000000│君│桃園縣警察局警察，並於同│17分    │        │罪，處有期│
│  │      │區○○路與│26號帳戶    │  │日10時08分致電被害人郭怡│        │        │徒刑伍月，│
│  │      │富野路口處│            │  │君，佯裝為桃園地檢署書記│        │        │如易科罰金│
│  │      │交付      │            │  │官，向己○○謊稱其涉及詐│        │        │，以新臺幣│
│  │      │          │            │  │騙案件，要將己○○之帳戶│        │        │壹仟元折算│
│  │      │          │            │  │凍結，己○○必須依指示匯│        │        │壹日。    │
│  │      │          │            │  │款，以證明其清白。己○○│        │        │          │
│  │      │          │            │  │不疑有他，而依詐騙集團指│        │        │          │
│  │      │          │            │  │示匯款。                │        │        │          │
├─┼───┼─────┼──────┼─┼────────────┼────┼────┼─────┤
│三│壬○○│99年5 月19│華南銀行高雄│陳│詐騙集團先於雅虎奇摩拍賣│99年5 月│10,500元│乙○○共同│
│  │      │日13時30分│三民分行帳號│宥│網站上，刊登欲出售APPL  │19日19時│        │犯詐欺取財│
│  │      │於高雄縣本│：000-000000│蓉│IPHONE 3GS行動電話之訊息│35分    │        │罪，處有期│
│  │      │館路與建功│244519號帳戶│  │，並於網路上留下00000000│        │        │徒刑參月，│
│  │      │路口交付  │            │  │64號行動電話門號供買家聯│        │        │如易科罰金│
│  │      │          │            │  │絡。致辛○○於99年5 月19│        │        │，以新臺幣│
│  │      │          │            │  │日17時許於雅奇摩拍賣網站│        │        │壹仟元折算│
│  │      │          │            │  │上，見此消息信以為真，不│        │        │壹日。    │
│  │      │          │            │  │疑有他，而下標購買，並依│        │        │          │
│  │      │          │            │  │詐騙集團於網路上所留之指│        │        │          │
│  │      │          │            │  │示，匯款入詐騙集團所指定│        │        │          │
│  │      │          │            │  │之帳戶。然辛○○於匯款之│        │        │          │
│  │      │          │            │  │後，並未收到所訂購之貨品│        │        │          │
│  │      │          │            │  │。                      │        │        │          │
│  │      │          │            ├─┼────────────┼────┼────┼─────┤
│  │      │          │            │金│詐騙集團先於雅虎奇摩拍賣│99年5 月│5,000 元│乙○○共同│
│  │      │          │            │婉│網站上，刊登欲出售物品之│19日19時│        │犯詐欺取財│
│  │      │          │            │婷│訊息，致致金婉婷於99年5 │57分    │        │罪，處有期│
│  │      │          │            │  │月19日19時57分許，見此消│        │        │徒刑參月，│
│  │      │          │            │  │息信以為真不疑有他，而下│        │        │如易科罰金│
│  │      │          │            │  │標購買，並依詐騙集團於網│        │        │，以新臺幣│
│  │      │          │            │  │路上所留之指示，匯款入詐│        │        │壹仟元折算│
│  │      │          │            │  │騙集團所指定之帳戶。然金│        │        │壹日。    │
│  │      │          │            │  │婉婷於匯款之後，並未收到│        │        │          │
│  │      │          │            │  │所訂購之貨品。          │        │        │          │
│  │      │          │            ├─┼────────────┼────┼────┼─────┤
│  │      │          │            │張│詐騙集團先於雅虎奇摩拍賣│99年5 月│4,000 元│乙○○共同│
│  │      │          │            │華│網站上，刊登欲出售PAPAGO│19日18時│        │犯詐欺取財│
│  │      │          │            │鎔│R5890 GPS衛星導航系統之 │29分    │        │罪，處有期│
│  │      │          │            │  │息，並於網路上留下091635│        │        │徒刑參月，│
│  │      │          │            │  │7951號之行動電話門號供買│        │        │如易科罰金│
│  │      │          │            │  │家聯絡之用。致丁○○於民│        │        │，以新臺幣│
│  │      │          │            │  │國99年5 月19日18時許於雅│        │        │壹仟元折算│
│  │      │          │            │  │奇摩拍賣網站上，見此消息│        │        │壹日。    │
│  │      │          │            │  │信以為真，不疑有他，而下│        │        │          │
│  │      │          │            │  │標購買，並依詐騙集團於網│        │        │          │
│  │      │          │            │  │路上所留之指示，匯款入詐│        │        │          │
│  │      │          │            │  │騙集團所指定之帳戶。然張│        │        │          │
│  │      │          │            │  │華鎔於匯款之後，並未收到│        │        │          │
│  │      │          │            │  │所訂購之貨品。          │        │        │          │
│  │      │          │            ├─┼────────────┼────┼────┼─────┤
│  │      │          │            │賴│詐騙集團先於雅虎奇摩拍賣│99年5 月│5,000 元│乙○○共同│
│  │      │          │            │倩│網站上，刊登欲出售SONY  │19日21時│        │犯詐欺取財│
│  │      │          │            │茹│WX1 型相機之訊息。致賴倩│14分    │        │罪，處有期│
│  │      │          │            │  │茹於99年5 月19日20時30分│        │        │徒刑參月，│
│  │      │          │            │  │時許於雅奇摩拍賣網站上，│        │        │如易科罰金│
│  │      │          │            │  │見此消息信以為真，不疑有│        │        │，以新臺幣│
│  │      │          │            │  │他，而下標購買，並依詐騙│        │        │壹仟元折算│
│  │      │          │            │  │集團於網路上所留之指示，│        │        │壹日。    │
│  │      │          │            │  │匯款入詐騙集團所指定之帳│        │        │          │
│  │      │          │            │  │戶。然寅○○於匯款之後，│        │        │          │
│  │      │          │            │  │並未收到所訂購之貨品。  │        │        │          │
│  │      │          │            ├─┼────────────┼────┼────┼─────┤
│  │      │          │            │蔡│詐騙集團於雅虎奇摩拍賣網│99年5 月│9,000 元│乙○○共同│
│  │      │          │            │孟│站上，刊登欲出售SAMSUNG │19日20時│        │犯詐欺取財│
│  │      │          │            │晃│WB650 元相機之訊息，並於│許      │        │罪，處有期│
│  │      │          │            │  │網路上留下0000000000號之│        │        │徒刑參月，│
│  │      │          │            │  │行動電話門號供買家聯絡之│        │        │如易科罰金│
│  │      │          │            │  │用。致丑○○於99年5 月19│        │        │，以新臺幣│
│  │      │          │            │  │日16時許於露天拍賣網站上│        │        │壹仟元折算│
│  │      │          │            │  │，見此消息信以為真，不疑│        │        │壹日。    │
│  │      │          │            │  │有他，而下標購買，並依詐│        │        │          │
│  │      │          │            │  │騙集團於網路上所留之指示│        │        │          │
│  │      │          │            │  │，匯款入詐騙集團所指定之│        │        │          │
│  │      │          │            │  │帳戶。然丑○○於匯款之後│        │        │          │
│  │      │          │            │  │，並未收到所訂購之貨品。│        │        │          │
│  │      │          │            ├─┼────────────┼────┼────┼─────┤
│  │      │          │            │陳│詐騙集團先於雅虎奇摩拍賣│99年5 月│7,120 元│乙○○共同│
│  │      │          │            │怡│網站上，刊登欲出售PANTAX│19日18時│        │犯詐欺取財│
│  │      │          │            │雄│KM型相機之訊息。致庚○○│59分    │        │罪，處有期│
│  │      │          │            │  │陷於錯誤，於民國99年5 月│        │        │徒刑參月，│
│  │      │          │            │  │19日16時30分許於雅奇摩拍│        │        │如易科罰金│
│  │      │          │            │  │賣網站上，見此消息信以為│        │        │，以新臺幣│
│  │      │          │            │  │真，不疑有他，而下標購買│        │        │壹仟元折算│
│  │      │          │            │  │，並依詐騙集團於網路上所│        │        │壹日。    │
│  │      │          │            │  │留之指示，匯款入詐騙集團│        │        │          │
│  │      │          │            │  │所指定之帳戶。然庚○○於│        │        │          │
│  │      │          │            │  │匯款之後，並未收到所訂購│        │        │          │
│  │      │          │            │  │之貨品。                │        │        │          │
├─┼───┼─────┼──────┼─┴────────────┴────┴────┼─────┤
│四│癸○○│99年5月24 │中華郵政前金│                                                │乙○○共同│
│  │      │日15時13分│郵局帳號：70│                                                │犯詐欺取財│
│  │      │許於鳥松鄉│0-0000000000│                                                │罪，處有期│
│  │      │文前路34號│328 號帳戶及│                                                │徒刑貳月，│
│  │      │「福龍宮」│臺灣企銀九如│                                                │如易科罰金│
│  │      │前交付    │分行帳號：86│                                                │，以新臺幣│
│  │      │          │000000000 號│                                                │壹仟元折算│
│  │      │          │帳戶        │                                                │壹日。    │
└─┴───┴─────┴──────┴────────────────────────┴─────┘

司法院資訊處製作；財團法人民間司法改革基金會備份。
